【裁判字號】    97,簡上,489
【裁判日期】    971120
【裁判案由】    家暴傷害
【裁判全文】
臺灣桃園地方法院刑事判決             97年度簡上字第489號
上  訴  人
即  被  告  丙○○
上列上訴人即被告因家暴傷害案件，不服本院97年度桃簡字第60
6 號，中華民國97年4 月22日第一審簡易判決（聲請簡易判決處
刑書案號：臺灣桃園地方法院檢察署97年度偵字第2725號），提
起上訴，本院判決如下：
    主  文
上訴駁回。
    事  實
一、丙○○與丁○○原係夫妻，具有家庭暴力防治法第3 條第1
    款所稱之家庭成員關係，並育有1 女。丁○○於民國96年8
    月21日下午8 時許，前往丙○○位於桃園縣大溪鎮○○路70
    3 巷19弄16號住處，商談離婚之事。兩人於同日下午10時許
    ，在上址2 樓，為離婚之事發生爭執，詎丙○○竟基於傷害
    之犯意，出手毆打丁○○右臉，又因丁○○至上址1 樓，欲
    自甲○○（即丙○○母親）手中抱走兩人所生之女兒，丙○○欲阻止其抱走女兒，再出手拉扯丁○○雙手，致使丁○○
    受有臉部、雙前臂及右肩挫擦傷等傷害。
二、案經丁○○訴由臺灣桃園地方法院檢察署檢察官偵查後聲請
    簡易判決處刑。
    理  由
一、訊據上訴人即被告丙○○固不否認有於上開時間、地點，與
    丁○○發生爭執並毆打丁○○右臉等事實，惟矢口否認有拉
    扯丁○○之雙手，辯稱：案發當天告訴人進入上訴人家中表
    明要帶走小孩，製造言語衝突，雙方在對立情緒中，皆有不
    當肢體動作或言語挑釁，本案係丁○○刻意製造之傷害案件
    ，其一再言語挑釁稱：「你有種打看看」、「你就是不敢打
    」等語，致使伊忍無可忍手摑丁○○巴掌，而丁○○遂達其
    聲請核發保護令、提出傷害告訴及離婚訴訟之目的，而案發
    當日係伊父親欲將丁○○拉離伊上址住處，才拉扯丁○○雙
    手，丁○○雙手挫擦傷與伊無關云云。惟查：前揭事實，業
    據證人即告訴人丁○○於偵查及審理時指證綦詳（見臺灣桃
    園地方法院檢察署96年度他字第4186號偵查卷宗第13、14頁
    ，本院卷第35至39頁），又告訴人丁○○在案發當日，旋至
    聖保祿醫院就診，而當時診斷結果告訴人確受有前開傷害，
    有聖保祿醫院診斷證明書1 份在卷可稽，而上開診斷證明書
    所載傷勢與告訴人指證情節相符。再者，本院96年度家護字
    第935 號通常保護令事件於96年10月2 日之訊問庭，上訴人
    當庭陳稱：（法官問：對於94年、96年間各有打過1 次，有
    意見嗎？）沒有意見，都是打臉部、都是打巴掌... 他這個
    是拉扯，我們要把她拉過去，（法官問：這個傷都是你造成
    的沒意見吧？）不是不是，她自己弄的，在那邊搶奪小孩拉
    扯的... （法官問：這是不是拉扯造成的傷？）對，我承認
    我有打他巴掌，只是他並不是巴掌的傷，拉手，因為她抱著
    小孩等語，有本院97年8 月6 日勘驗筆錄附卷可查（見本院
    卷第23頁），足見上訴人於上開通常保護令事件中，確有承
    認其因不願讓告訴人抱走兩人所生之女兒，而拉扯告訴人，
    益見告訴人前揭指證非出自杜撰。復佐以上訴人自承伊當時
    為離婚之事與告訴人發生爭執，而掌摑告訴人右臉，且伊不
    願讓告訴人抱走兩人所生之女兒等情，不僅可見斯時上訴人
    確與告訴人已發生嚴重衝突，上訴人氣憤之下，極力阻止告
    訴人抱走女兒而拉扯告訴人雙手亦屬可期，綜合上開各情狀
    ，益見告訴人前開所指各節屬實，殊值採信。
二、至於證人即上訴人之母甲○○於本院審理中證稱：我抱著小
    孩下樓去，告訴人一直追來，上訴人只有用手擋告訴人，沒
    有拉她，在1 樓時，告訴人來搶我抱著的小孩，我搶不過她
    ，就叫我先生把告訴人的手拉開，至於上訴人他並沒有與告
    訴人拉扯，他只是站在告訴人後方，並沒有做什麼等語（見
    本院卷第41頁）；另證人即上訴人之父乙○○於本院審理中
    證稱：當時是甲○○抱小孩從2 樓下來，告訴人也追下來，
    甲○○跑到廚房，告訴人也追到廚房，我就把她拉出來，叫
    她回去，上訴人當時沒有跟我一起拉告訴人，只有我一人拉
    ，上訴人當時跟甲○○都在廚房裡看著小孩，不讓告訴人抱
    小孩等語（見本院卷第43、44頁）。證人甲○○既稱告訴人
    搶其手中所抱之小孩且其搶不過告訴人，而上訴人正站在告
    訴人身後，竟又稱上訴人未做任何舉動，卻由甲○○叫乙○○前來拉走告訴人等情，實與上訴人已摑告訴人巴掌發生嚴
    重衝突，極力欲阻止告訴人抱走小孩之情節顯不相符。而證
    人乙○○既稱上訴人與甲○○同時在廚房裡看著小孩不讓告
    訴人抱走，上訴人既已與告訴人發生嚴重衝突，且亟欲阻止
    告訴人抱走小孩，豈有面對前來欲抱走小孩之告訴人無任何
    舉動，而僅由乙○○拉走告訴人之可能。況證人甲○○上開
    證稱告訴人欲抱走小孩時，上訴人所在位置係在告訴人身後
    ，而證人乙○○前開證稱告訴人欲抱走小孩時，上訴人所在
    位置係與甲○○皆在廚房中，告訴人欲進入廚房即遭乙○○
    拉出廚房之位置並不相符。綜上，由證人甲○○、乙○○各
    自之證詞均有悖於常情之處，及渠等證詞互相勾稽之結果亦
    有矛盾，渠等上開所述應係迴護上訴人之詞，尚不足採為有
    利上訴人之認定。綜上所述，本件事證明確，上訴人前開所
    辯，核屬飾卸之詞，並非可採，其所犯傷害犯行堪以認定，
    應依法論科。
三、核上訴人即被告所為，係犯刑法第277 條第1 項之傷害罪。
    查上訴人與告訴人間於本案發生時係夫妻關係，此據告訴人
    及上訴人分別述明在卷，2 人間屬於家庭暴力防治法第3 條
    第1 款之家庭成員關係，本件傷害罪屬同法第2 條第2 項所
    稱之家庭暴力罪。
四、原審基此認定，援引刑法第277 條第1 項、第41條第1 項前
    段，刑法施行法第1 條之1 第1 項、第2 項前段，並審酌被
    告毆打其妻即告訴人之犯罪動機、手段、告訴人所受傷害程
    度等一切情狀，逕以簡易判決判處被告拘役30日，並諭知如
    易科罰金，以新臺幣1,000 元折算1 日，經核原審認事用法
    均無違誤，量刑亦稱妥適，應予維持。被告仍以前詞提出上
    訴，認原審判決有誤，並不足採。是認被告本件上訴為無理
    由，應予駁回。
據上論斷，應依刑事訴訟法第455 條之1 第3 項、第368 條，判
決如主文。
本案經檢察官楊凱真到庭執行職務。
中    華    民    國    97    年    11    月    20    日
                  臺灣桃園地方法院刑事第八庭
                      審判長法  官  江德民
                            法  官  張瓊華
                            法  官  張明儀
以上正本證明與原本無異。
不得上訴。
                            書記官  邱仲騏
中    華    民    國    97    年    11    月    24    日


司法院資訊處製作；財團法人民間司法改革基金會備份。
